【裁判字號】    96,交聲,183
【裁判日期】    970310
【裁判案由】    違反道路交通管理處罰條例聲明異議
【裁判全文】
臺灣苗栗地方法院交通事件裁定         96年度交聲字第183號
原處分機關   交通部公路總局新竹區監理所苗栗監理站
異  議  人   志松貨運股份有限公司
即受處分人
代  表  人   甲○○
代  理  人   乙○○
上列受處分人因違反道路交通管理處罰條例案件，對於原處分機
關於96年11月22日竹監苗字第裁54—HC0000000 號裁決書之處分
不服（原舉發案號：臺中縣警察局中縣警交字第HC0000000 號）
，聲明異議，本院裁定如下：
        主  文
異議駁回。
    理  由
一、按汽車駕駛人，駕駛汽車有下列情形之一，而本章各條無處
    罰之規定者，處新臺幣900 元以上1800元以下罰鍰：一、不
    服從交通勤務警察或依法令執行交通指揮、稽查任務人員之
    指揮或稽查；又汽車駕駛人有第60條所列條款之一者，並予
    記違規點數1 點。道路交通管理處罰條例第60條第2 項第1
    款及第63條第1 項第1 款分別定有明文。
二、原處分意旨略以：異議人即受處分人志松汽車貨運股份有限
    公司所有之車號TH-896號營業貨運曳引車，於民國96年8 月
    26日10時30分許，在台中縣大甲鎮○○○路與台一線處，因
    不服從交通勤務警察稽查是否超載之違規行為，經警掣單逕
    行舉發，原處分機關乃依道路交通管理處罰條例第60條第2
    項第1 款及第63條第1 項第1 款規定（原處分機關漏載第63
    條第1 項第1 款），裁處罰鍰新臺幣900 元，並記違規點數
    1 點。
三、異議意旨略以：本案僅有一違規行為，卻同時與員警所引用
    之兩法條均合致，則此時自然應優先適用具有特殊要件之第
    29條之2 ，故不論員警開單當時情形為何，第HC0000000 號
    違規單之處分應予撤銷，提出聲明異議，請求撤銷原處分云
    云。
四、經查：
 (一) 按「一事不再罰」或「一事不二罰」原則，就行政制裁而
      言，係指違法行為人之同一違法行為，亦即其基於單一之
      決定，或自然意義下之單一行為，違反數個法律；其與通
      常複數之違反行政義務行為，係由於各別之決意或自然意
      義下之複數行為有別，不得以同一事實和同一依據，給予
      兩次以上行政處罰。反之，為達行政「合目的性」之要求
      ，遇有數個違反行政義務之行為，應分別處罰，是倘行為
      人之違規行為可得評價為二行為，就各該行政義務違反行
      為各為裁處，尚不致認為逾越必要程度而與比例原則相違
      （司法院大法官解釋釋字第503 號解釋意旨暨曾華松大法
      官協同意見書意旨參照），合先敘明。
（二）次按道路交通管理處罰條例第60條之立法目的，係以交通
      違規涉及所有參與交通者之生命、身體及財產安全，員警
      因特定目的或依一般勤務分派，依法執行稽查取締，對於
      不服執法人員之交通指揮或稽查者，依本條第2 項第1 款
      之規定處以罰鍰，係為建立交通執法者之權威性。而少數
      違規被稽查取締者，消極不配合執法者之稽查，顯然惡行
      較重，實有必要於追蹤取締或予逕行舉發後，按第63條規
      定予以記點，俾有效遏阻。又警員之舉發交通違規，係依
      道路交通管理處罰條例所規定之職權行使，且該行使有立
      法機關之授權；而執行職務之公務員，通常多具有一定之
      考選資格與專業訓練，且其執法之對象係不特定之大眾，
      故其立場經立法機關推定，應具有客觀、中正與公平之特
      質，而無故意偏頗之虞，是此種逕由公務員所為之事實認
      定，除非有其他積極證據，足資認定公務員於執行職務時
      ，有故意或過失侵害人民權利之情形，或處分本身有重大
      明顯之瑕疵而應予撤銷者外，否則本於行政目的達成之必
      要與公權力之尊重、公信力之維持，司法機關通常亦多予
      尊重，並儘力維持，以秉持行政、司法相互合作、制衡之
      原理，共同維護國家機能之正常運行，附此敘明。
（三）本件異議人所有之車號TH-896號營業貨運曳引車，經駕駛
      人張國華於96年8 月26日10時30分許，駕駛行經台中縣大
      甲鎮○○○路與台一線處時，因員警認有超載砂石之嫌，
      要求張國華將車輛停置於道路旁接受執行交通稽查，惟張
      國華拒絕出示駕駛執照之事實，業經證人張國華到庭證述
      屬實（見本院97年1 月31日訊問筆錄），核與證人即舉發
      受處分人之員警丙○○亦到庭具結證稱：「（你取締的時
      候，為何不直接開單給駕駛人？）我曾經複誦3 次，要他
      拿證件，但他不配合。因為他不提供資料，我沒有辦法開
      單給駕駛人。」等語之情節相符，足認本件證人張國華並
      未依警員之指揮出示證件供警稽查之事實，應無疑義。
（四）再按道路交通管理處罰條例第7 條第1 項規定：「道路交
      通管理之稽查，違規紀錄，由交通勤務警察，或依法令執
      行交通稽查任務之人員執行之」，而警察為維持交通秩序
      ，依法執行職務，立場應是客觀公正，且警員係屬司法警
      察人員之一份子，應深切明白出庭作證具結後，應據實陳
      述之義務及如有偽證應受處罰之嚴重後果。本件當時執勤
      之員警丙○○於本院訊問時，經告知證人具結之義務及偽
      證之處罰並命其朗讀結文及具結後，仍明確上述之結證，
      而證人又與受處分人並無恩怨關係，當無陷害受處分人之
      理，是其證述張國華拒絕出示證件受稽查之證言，應屬真
      實可信。況本件張國華亦自承伊確實未出示證件予員警，
      亦未對員警敘明其不出示證件之理由，縱無論其超載之違
      規行為是否成立，然觀道路交通管理處罰條例第60條之立
      法目的係為保障所有參與交通者之安全，駕駛人自應有配
      合員警稽查之義務，惟其以拒不出示證件之方式，消極不
      配合執法者之稽查，違反道路交通管理處罰條例第60條第
      2 項第1 款之規定，至為灼然。
（五）末按道路交通管理處罰條例之處罰，受舉發違反道路交通
      管理事件之受處罰人，認為受舉發之違規行為應歸責他人
      者，應於舉發違反道路交通管理事件通知單應到案日期前
      ，檢附相關證據及足資辨識、通知應歸責人之證明文件，
      向處罰機關告知應歸責人，處罰機關應即另行通知應歸責
      人到案依法處理。逾期未依規定辦理者，仍依本條例各該
      違反條款規定處罰，道路交通管理處罰條例第85條第1 項
      、違反道路交通管理事件統一裁罰基準及處理細則第36條
      規定甚詳。易言之，如汽車駕駛人有違反道路交通管理處
      罰條例之行為，為警當場掣單舉發者，固應對汽車駕駛人
      為處罰，惟若舉發單位並非當場舉發，而係依道路交通管
      理處罰條例第7 條之2 規定逕行舉發者，此際舉發機關只
      能依上開規定對汽車所有人掣單舉發，本件異議人提出異
      議時並未告知應歸責人為何人，是原處分機關逕對汽車所
      有人裁罰，亦無不當。
五、綜上，本件異議人之駕駛人張國華確於上揭時、地駕駛上開
    曳引車不服從交通勤務警察稽查之違規事實，已足堪認定。
    則原處分機關依據前揭道路交通管理處罰條例第60條第2 項
    第1 款、第63條第1 項第1 款之規定，就異議人不服從交通
    勤務警察稽查之違規行為部分，裁處異議人罰鍰新臺幣900
    元，並記違規點數1 點，核無違誤。本件異議人之異議為無
    理由，應予駁回。
據上論斷，應依道路交通案件處理辦法第19條，裁定如主文。
中    華    民    國    97    年    3     月    10    日
                      交通法庭  法  官  林卉聆
以上正本證明與原本無異。
如不服本裁定，應於裁定送達後5 日內向本院提出抗告狀。
                                書記官  葉政
中    華    民    國    97    年    3     月    10    日


司法院資訊處製作；財團法人民間司法改革基金會備份。
